臺灣新竹地方法院刑事判決　　　　　　　　　　　　　九十一年度交訴字第二三號
　　公　訴　人　臺灣新竹地方法院檢察署檢察官
　　被　　　告　甲○○
右列被告因過失致死等案件，經檢察官提起公訴( 九十一年度偵字第一二五號 )，本
院判決如左：
    主  文
甲○○服用酒類，不能安全駕駛動力交通工具而駕駛，處有期徒刑貳月，如易科罰金
以參佰元折算壹日；又從事業務之人，因業務上之過失致人於死，處有期徒刑陸月，
如易科罰金，以佰元折算壹日。應執行有期徒刑柒月，如易科罰金以參佰元折算壹
日。緩刑年。
    事  實
一、甲○○平日以維修冷氣、冷凍設備為業，並經常駕駛其所有信託登記於其岳父葉
    增欽名義車牌號碼五Ｐ〡六四三七號自用小貨車前往客戶住處維修、載運冷氣，
    為從事業務之人，明知飲酒後駕車將導致其注意能力減低、反應能力變慢，在此
    時仍駕車行駛於馬路上，隨時有致他人於死、傷之危險，且道路交通安全規則定
    有於飲酒後吐氣所含酒精成份超過每公升○‧二五毫克以上即不得駕車之規定，
    竟仍於民國九十年十二月十三日晚間七時至七時三十分許，在新竹市○○路友人
    住處飲用啤酒二瓶，在酒後( 未達心神喪失或精神耗弱之程度 )已達不能安全駕
    駛動力交通工具之狀況下，猶駕駛上開車牌號碼五Ｐ〡六四三七號自用小貨車往
    南寮方向行駛，旋於是日晚上七時五十分許，行經新竹市○○路○段一四三二號
    前( 起訴書誤載為新竹市○○路○段一七九之二號 )，本應注意車前狀況，並隨
    時採取必要之安全措施，且當時雖係夜間、惟有照明、路面乾燥、無缺陷、無障
    礙物，視距良好，並無不能注意之情形，竟於行經彎道時搖下車窗吐痰，迨轉頭
    發現前方由蔡福永騎乘車號ＦＧ２〡９７９號機車搭載其妻乙○○正向駛來時，
    已煞車不及，而將車輛失控駛至對向車道撞擊蔡福永及乙○○倒地，致蔡福永受
    有骨盆開放性骨折、右大腿開放性骨折、右前臂骨折、左小腿撕裂傷等傷害，並
    致乙○○受有右股骨頸骨折、腹部挫傷等傷害( 過失傷害部分，業據乙○○具狀
    撤回告訴，詳後述 )，旋經路過民眾速請救護車將蔡福永、乙○○送往行政院衛
    生署新竹醫院急救，嗣警據報於十二月十三日晚間九時許前往行政院衛生署新竹
    醫院調查本件車禍事故，發現甲○○酒後駕車，經以酒精測定器當場測試其呼氣
    之酒精濃度竟高達每公升零點六八毫克之濃度，而蔡福永經送醫急救，仍因腹部
    鈍力損傷，延至翌日( 十四日 )零時四十分許不治死亡。
二、案經蔡福永之子丙○○及乙○○訴請新竹市警察局第三分局報告臺灣新竹地方法
    院檢察署檢察官相驗後自動檢舉偵查起訴。
    理  由
一、訊據被告甲○○對於其在前揭時間、地點，酒後駕駛自小貨車於彎道搖下車窗吐
    痰時，疏未注意車前狀況，致煞車不及駛入對向車道撞擊由蔡福永所騎乘搭載其
    妻乙○○車號ＦＧ２〡９７９號機車，因而致被害人蔡福永死亡之事實坦承不諱
    ，核與告訴人丙○○指訴情節相符，復有道路交通事故調查報告表、現場照片八
    幀、刑法第一百八十五條之三案件測試觀察紀錄表、汽機車駕駛人酒後生理協調
    平衡檢測紀錄表、被告呼氣酒精濃度為每公升零點六八毫克之酒精濃度測試紙、
    新竹市警察局舉發違反道路交通管理事件通知單各一紙附卷可稽。按「汽車行駛
    時，駕駛人應注意車前狀況，並隨時採取必要之安全措施」，道路交通安全規則
    第九十四條既定有明文，而被告既為領有駕駛執照之合格駕駛人，對於上開規定
    ，理應知之甚詳，況肇事當時雖係夜間，惟有照明，路面乾燥、無缺陷，又無障
    礙物，視距良好，且被告亦自承於當日駕車行經新竹市○○路○段一四三二號前
    搖下車窗吐痰後轉頭時，即發現其前方對向車道有被害人蔡福永騎乘車號ＦＧ２
    〡９７９號機車搭載其妻乙○○正向駛來，是依照當時之情形，被告應無不能注
    意被害人蔡福永在對向車道騎乘機車之情甚明。職是之故，本件被告駕駛車輛應
    注意汽車行駛時，駕駛人應注意車前狀況，並隨時採取必要之安全措施，詎被告
    竟疏未注意遵守上開交通安全規則之規定，而將車輛失控駛至對向車道，則其對
    於本件肇事顯有過失責任，要屬無疑。再被害人蔡福永確因本件車禍受有骨盆開
    放性骨折、右大腿開放性骨折、右前臂骨折、左小腿撕裂傷等傷害，經送往衛生
    署新竹醫院急救，仍因腹部鈍力損傷不治死亡等情，業經臺灣新竹地方法院檢察
    署檢察官督同檢驗員相驗屬實，製有勘驗筆錄、相驗屍體證明書、驗斷書各一紙
    附卷可憑，從而，被告之過失行為與被害人蔡福永之死亡結果間，有相當因果關
    係。復按刑法上所謂「業務」，係指以反覆同種類行為為目的之社會活動而言，
    不僅指主業務，尚包括附隨業務。被告既供承其平日以維修冷氣、冷凍設備為業
    ，並經常駕駛其所有信託登記於其岳父葉增欽名義車牌號碼五Ｐ〡六四三七號自
    用小貨車前往客戶住處維修、載運冷氣等語，則被告平日雖從事維修冷氣、冷凍
    設備等工作，惟其既須駕駛上開自小貨車前往客戶住處維修冷氣，進而載運冷氣
    返回住處修理，則其為維修、運送冷氣，顯有使用上開自小貨車之必要，是其駕
    駛行為，應認包括於維修冷氣之業務行為中，亦即為其維修冷氣業務之一部，其
    雖非以駕車為其專業，亦仍無礙於業務之性質，是其顯係以駕駛為其附隨業務。
    故被告辯稱其並非以開車為業，應不負刑法上業務過失致死罪責云云，要無足採
    。準此，被告業務過失致人於死犯行，堪予認定。末按，汽車駕駛人飲酒後其吐
    氣所含酒精成份超過每公升０點二五毫克以上者，不得駕車，道路交通安全規則
    第一百十四條第二款分別定有明文。且酒精濃度呼氣已達每公升零點五五毫克時
    ，肇事率為一般正常人之十倍，有法務部八十八年五月十八日所發之法八八檢字
    第００一六六九號函暨其所附之八十八年五月十日會議記錄一份在卷足憑，是被
    告於飲酒後，呼氣中酒精濃度為每公升０點六八毫克，又未注意車前狀況，而將
    車輛失控駛至對向車道撞及被害人蔡福永，因而肇事，足認被告於酒後確已達不
    能安全駕駛動力交通工具之狀態甚明，綜上，本件事證明確，被告犯行堪予認定
    ，應依法論科。
二、核被告甲○○所為，係犯刑法第一百八十五條之三之公共危險罪及第二百七十六
    條第二項業務過失致死罪。公訴人認被告本件係犯同條第一項前段之過失致人於
    死罪。然查被告既於本院審理時供承其平日以維修冷氣、冷凍設備為業，並經常
    駕駛其所有信託登記於其岳父葉增欽名義車牌號碼五Ｐ〡六四三七號自用小貨車
    前往客戶住處維修、載運冷氣等語，則其駕駛上開自小貨車前往客戶住處維修冷
    氣，進而載運冷氣返回住處修理行為，應認包括於維修冷氣之業務行為中，自係
    以駕駛為其附隨業務，其因肇事致人於死，顯與刑法上之過失致死罪構成要件有
    間，是公訴意旨尚有未洽，起訴法條應予變更。又其所犯上開二罪間，罪名不同
    ，行為互殊，犯意各別，應予分論併罰。再被告為汽機車駕駛人，酒醉駕車，因
    而致人死亡，依法應負業務過失致死罪刑事責任，爰依道路交通管理處罰條例第
    八十六條第一項之規定加重其刑至二分之一。爰審酌被告事後已與被害人家屬達
    成民事調解，並獲告訴人丙○○當庭原諒，業據告訴人丙○○到庭陳述綦詳，及
    其於酒後不能安全駕駛而駕車，影響他人之人車生命、財產安全甚鉅，及其犯罪
    手段、情節、所生之危害及犯罪後態度等一切情狀，分別量處如主文所示之刑，
    並諭知易科罰金之折算標準，及定其應執行之刑。末查，被告前未曾受有期徒刑
    以上刑之宣告等情，此有臺灣新竹地方法院檢察署刑案資料查註紀錄表及臺灣高
    等法院被告全國前案紀錄表各一份附卷可稽，且其已與被害人家屬達成民事調解
    ，已如前述，犯後頗具悔悟，其因過失行為，偶罹刑典，諒經此偵審科刑宣告之
    教訓，當已足資促使其有所警惕而無再犯之虞，本院因認前所宣告之刑，以暫不
    執行為適當，爰併予宣告緩刑三年，以啟自新。
三、公訴人另謂被告於前述時、地，駕駛上開車牌號碼五Ｐ〡六四三七號自用小貨車
    ，行經新竹市○○路○段一四三二號前，撞及由蔡福永所騎乘並搭載其妻乙○○
    之車號ＦＧ２〡９７９號機車，致使乙○○受有右股骨頸骨折、腹部挫傷等傷害
    ，因認被告此部分行為，涉有刑法第二百八十四條第一項之過失傷害罪嫌云云。
    惟按告訴乃論之罪，告訴人於第一審辯論終結前得撤回其告訴，又告訴經撤回者
    ，法院應諭知不受理判決，刑事訴訟法第二百三十八條第一項、第三百零三條第
    三款分別定有明文。經查，被告甲○○所涉犯刑法第二百八十四條第一項前段之
    過失傷害罪，依同法第二百八十七條前段規定，須告訴乃論，茲因被告已與告訴
    人乙○○達成民事和解，告訴人乙○○並已具狀撤回告訴，有該刑事撤回告訴狀
    一紙附卷足憑，揆諸上開法條規定，原應為不受理之判決。惟因此部分與前述論
    罪科刑部分有想像競合犯之裁判上一罪關係，故本院不另為不受理之諭知，附此
    敘明。
據上論斷，應依刑事訴訟法第二百九十九條第一項前段、第三百條，道路交通管理處
罰條例第八十六條第一項，刑法第一百八十五條之三、第二百七十六條第二項、第四
十一條第一項、第五十一條第五款、第七十四條第一款、罰金罰鍰提高標條例第一條
前段、第二條，判決如主文。
本案經檢察官郭棋湧到庭執行職務。
中      華      民      國    九十一    年      五      月     二十七   日
                                  臺灣新竹地方法院交通法庭
                                      法  官  王佳惠
右正本證明與原本無異。
如不服本判決，應於判決送達後十日內向本院提出上訴狀( 應附繕本 )，上訴於臺灣
高等法院。
                                      書記官  江靜玲
中      華      民      國    九十一    年      五      月     二十八   日
附錄論罪科刑法條：刑法第一百八十五條之三、第二百七十六條第二項。
中華民國刑法第一百八十五條之三
服用毒品、麻醉藥品、酒類或其他相類之物，不能安全駕駛動力交通工具而駕駛者，
處一年以下有期徒刑、拘役或三萬元以下罰金。
中華民國刑法第二百七十六條第二項
從事業務之人，因業務上之過失犯前項之罪者，處五年以下有期徒刑或拘役，得併科
三千元以下罰金。
